【裁判字號】    98,勞訴,12
【裁判日期】    980430
【裁判案由】    損害賠償
【裁判全文】
臺灣士林地方法院民事判決              98年度勞訴字第12號
原      告  乙○○
被      告  彰化商業銀行股份有限公司
法定代理人  甲○○
訴訟代理人  丙○○
上列當事人間損害賠償事件，本院於民國98年4 月17日言詞辯論
終結，判決如下：
    主  文
原告之訴駁回。
訴訟費用新臺幣萬仟柒佰陸拾玖元由原告負擔。
    事  實  及  理  由
一、原告起訴主張：原告自民國74年7 月12日起受雇被告，並於
    80年3 月25日調至彰化銀行永樂分行（下稱永樂分行）。嗣
    原告於92年6 月26日，因工作過於繁重，於上班時間突感不
    適昏倒於永樂分行營業廳，經送醫急救後，診斷出原告罹患
    主動脈剝離及腦中風等重病，此應屬職業災害，且依被告之
    團體協約及請假規定，於原告中風後2 年內，應可因療養之
    需而延長病假1 年。詎永樂分行經理於92年12月3 日告知原
    告所請之病假只到92年12月31日，要求原告應於93年1 月2
    日上班。原告不得已，乃於93年1 月2 日恢復上班；惟其後
    又發生3 次中風。此乃因被告未依上開團體協約及請假規定
    主動替原告辦理延長病假1 年，亦未告知原告得申請辦理延
    長病假1 年所致。原告於任職被告公司期間，均認真工作，
    卻遭此不公平對待，爰依民法侵權行為之法律關係，請求被
    告給付損害賠償新臺幣（下同）330 萬8000元，並聲明：被
    告應給付原告330 萬8000元。
二、被告則以：依照勞工保險局92年10月30日保給醫字第092608
    18830 號函，原告所受腦中風等傷害並非職業災害。且依被
    告92年請假規定，因普通傷病必須治療或休養者，普通傷病
    全年不得超過30日；因重病須療養之延長病假2 年內合計不
    得超過1 年。而原告自92年6 月26日下午起至92年10月9 日
    止，該年度所得申請之病假、事假及特別休假均獲被告核准
    且已全部休訖；原告陸續以腦中風復健中為由，於92年10月
    6 日及92年11月5 日向被告申請延長病假至92年12月31日止
    ，亦均獲准。嗣原告並未依上開規定於92年12月31日前再向
    被告申請延長病假，依兩造間僱傭關係，原告自93年1 月2
    日起本應按時上班，提供勞務，被告並無主動替其請假之義
    務。況原告既未能就其未延長病假與其後來中風之結果有何
    因果關係舉證以實其說；則其所為請求，自無理由等語，資
    為抗辯；並聲明：（一）原告之訴駁回。（二）如受不利之
    判決，願供擔保請准宣告免為假執行。
三、經查，原告自74年7 月12日起受雇於被告，並於80年3 月25
    日調至永樂分行；嗣於92年6 月26日，於上班時間突感不適
    昏倒於永樂分行營業廳，經送醫急救後，診斷出其罹患腦中
    風及主動脈剝離等疾病等情，已為被告所不爭執，並有新光
    吳火獅紀念醫院98年2 月16日勞工保險傷病診斷書、被告94
    年度員工優惠退職申請表影本、優惠退職給與計算表影本、
    被告人力資源處書函影本在卷可稽，應堪信為真實。又按，
    依被告92年度之請假規定，因普通傷病必須治療或休養者，
    普通傷病全年不得超過30日；因重病須療養之延長病假2 年
    內合計不得超過1 年，有被告提出之彰化銀行員工請假規則
    影本乙紙在卷為憑。而原告於罹病後，確曾於92年6 月26日
    起請假，復於96年10月6 日、96年11月5 日二次申請延長病
    假，請假日期分別自92年10月9 日至92年11月8 日、自92年
    11月8 日至92年12月31日，均經被告核准；嗣原告並未再提
    出延長病假之申請，且於93年1 月2 日恢復上班各節，亦為
    兩造所不爭執（見本院98年4 月17日言詞辯論筆錄），並有
    員工請假單影本2 紙為證，亦應與事實相符。
四、原告雖主張：因被告未依員工請假規定及與工會間之團體協
    約主動替原告辦理延長病假1 年，亦未告知原告得申請辦理
    延長病假1 年，反要求原告應於93年1 月2 日上班，導致原
    告嗣再發生三次中風而受有損害，應由被告依民法侵權行為
    之法律關係，負損害賠償責任云云（見本院98年4 月17日言
    詞辯論筆錄），並提出財團法人振興復健醫學中心94年4 月
    8 日、94年7 月1 日診斷證明書影本各乙紙為證。然按，侵
    權行為所發生之損害賠償請求權，以有故意或過失不法侵害
    他人之權利為其成立要件，此觀民法第184 條之規定自明。
    若其行為並無故意或過失，或其行為與損害之間無相當因果
    關係者，均無令負侵權行為損害賠償責任之可言。又所謂相
    當因果關係，係指無此行為，雖必不生此損害，有此行為，
    通常即足生此損害，是為有因果關係；而如無此行為，必不
    生此損害，有此行為，通常亦不生此損害，自無因果關係之
    情形（最高法院87年度台上字第78號判決意旨參照）。經查
    ，被告與彰化商業銀行股份有限公司產業工會於94年3 月15
    日簽立之團體協約第18條第1 項雖規定：「乙方會員（即勞
    方）請假依下列規定辦理：二(二)因重病需療養之延長病假（
    含普通病假20日）2 年內合計不得超過1 年，需附醫院診斷
    書... 」等語；另被告員工請假規則亦有：「因重病需療養
    之延長病假2 年內合計不得超過1 年」之規定，有該團體協
    約及員工請假規定影本各乙份在卷可據。然核閱上開規定中
    ，並無責由被告應主動為其員工申請病假之明文。且原告既
    自74年起即任職於被告，乃被告之資深員工，對於被告與工
    會間之團體協約及被告之員工請假規定之內容，實難為諉為
    不知。則衡諸勞工有無申請病假之必要，本應由勞工自行判
    斷，其是否提出申請，亦應取決於其個人意願之情理；實難
    認被告於原告於92年12月31日病假期滿後，未主動為原告辦
    理延長病假，或未再告知原告得再申請延長病假，有何故意
    或過失不法侵害原告之失。況原告並未舉證證明其於93年1
    月2 日恢復上班後再發生中風之結果，與被告未主動為原告
    辦理延長病假及未告知得再申請病假之間，有何相當因果關
    係存在。則揆諸上開說明，原告依民法侵權行為之法律關係
    請求被告給付損害賠償，即非有據。
五、從而，原告依民法侵權行為之法律關係，請求被告給付原告
    330 萬8000元，為無理由，應予駁回。併依職權確定本件訴
    訟費用為3 萬3769元，應由原告負擔。
六、因本件事證已臻明確，兩造其餘主張、陳述及所提之證據，
    經審酌均與判決結果不生影響，爰不一一論列，附此敘明。
七、據上論結，原告之訴為無理由，依民事訴訟法第78條、第87
    條判決如主文。
中    華    民    國    98    年    4     月    30    日
                  民事第二庭  法  官  李瑜娟
以上正本證明與原本無異。
如對本判決上訴，應於判決送達後20日內向本院提出上訴狀。
中    華    民    國    98    年    5     月    5     日
                              書記官  李秀蘊


司法院資訊處製作；財團法人民間司法改革基金會備份。
